【裁判字號】    99,監宣,223
【裁判日期】    990723
【裁判案由】    監護宣告
【裁判全文】
臺灣臺中地方法院民事裁定             99年度監宣字第223號
聲  請  人  林富吉
相  對  人  林美智
上列聲請人聲請監護宣告事件，本院裁定如下：
    主  文
宣告林美智（國民身分證統一編號：Z000000000號）
為受監護宣告之人。
選定林富吉為受監護宣告之人之監護人。
指定林富山為會同開具財產清冊之人。
聲請費用由受監護宣告之人負擔。
    理  由
一、按對於因精神障礙或其他心智缺陷，致不能為意思表示或受
    意思表示，或不能辨識其意思表示之效果者，法院得因本人
    、配偶、四親等內之親屬、最近一年有同居事實之其他親屬
    、檢察官、主管機關或社會福利機構之聲請，為監護之宣告
    。法院為監護之宣告時，應依職權就配偶、四親等內之親屬
    、最近一年有同居事實之其他親屬、主管機關、社會福利機
    構或其他適當之人選定一人或數人為監護人，並同時指定會
    同開具財產清冊之人。法院選定監護人時，應依受監護宣告
    之人之最佳利益，優先考量受監護宣告之人之意見，審酌一
    切情狀，並注意下列事項：一、受監護宣告之人之身心狀態
    與生活及財產狀況。二、受監護宣告之人與其配偶、子女或
    其他共同生活之人間之情感狀況。三、監護人之職業、經歷
    、意見及其與受監護宣告之人之利害關係。四、法人為監護
    人時，其事業之種類與內容，法人及其代表人與受監護宣告
    之人之利害關係，民法第十四條第一項、第一千一百十一條
    第一項、第一千一百十一條之一亦定有明文。
二、聲請意旨略以：聲請人林富吉（男、民國五十七年七月十八
    日生、國民身分證統一編號：Z000000000號）為
    相對人林美智（女、三十二年八月二十日生、身分證統一編
    號：Z000000000號）之長子。相對人因中風，致
    精神有障礙，雖屢經延醫診治均不見起色，已無法處理自己
    事務，為此聲請對伊為監護之宣告，並選定聲請人為監護人
    ，另請指定關係人即相對人之次子林富山（男、民國五十九
    年二月十日生、國民身分證統一編號：Z000000000號）為會同開具財產清冊之人等語。
三、經查：(一)聲請人主張：其為相對人之長子，相對人有上開事
    由需為監護之宣告等事實，業據提出戶籍謄本、中華民國身
    心障礙手冊等為證。是聲請人既為相對人四親等內之親屬，
    依法自得聲請對相對人為監護之宣告。本院於鑑定人即中國
    醫藥大學附設醫院黃于真醫師前訊問相對人年籍資料等問題
    ，相對人坐輪椅，雙眼睜開，無法言語；對聲請人聲請本院
    對伊為監護之宣告之訊問，沒有反應。相對人經鑑定醫師鑑
    定結果為：相對人目前意識不清，四肢癱瘓，自我照顧功能
    喪失，飲食、如廁皆須人協助，需二十四小時專人照顧。相
    對人過去從事傳送人員工作，於九年前中風後，認知及行為
    能力受損，於六年前長期臥床，無法自理其生活。相對人對
    外界無適當之反應，思考能力受損，無法判斷自己行為之利
    害得失。相對人認知、理解判斷能力均喪失。相對人無具備
    管理處分自己財產能力，須他人協助。相對人無回復之可能
    。相對人為腦梗塞病患，伊精神障礙之程度已達「不能為意
    思表示或受意思表示」、「不能辨識其意思表示之效果」，
    可為監護宣告等情，有本院九十九年七月二十一日訊問筆錄
    在卷可稽。本院審酌上開訊問結果及鑑定醫師所為之鑑定意
    見後，認相對人因精神障礙，致不能為意思表示或受意思表
    示，亦不能辨識其意思表示效果。故聲請人聲請對相對人為
    監護之宣告，為有理由，應予准許。(二)相對人之父母及配偶
    均歿，聲請人為相對人之長子，且除聲請人同意擔任相對人
    之監護人外，關係人即相對人之子女林富山、林素華均共同
    推定聲請人任相對人之監護人，有親屬系統表、戶籍謄本、
    親屬團體會議推定監護人說明書在卷可憑。茲本院參酌前揭
    各節，認由聲請人任監護人，符合受監護宣告之人之最佳利
    益，爰選定聲請人為相對人之監護人。(三)又關係人楊富山為
    相對人之次子，有戶籍謄本在卷可憑。且聲請人、關係人林
    素華均共同推定關係人林富山任相對人之會同開具財產清冊
    之人，關係人林富山亦同意任之，有親屬團體會議推定監護
    人說明書在卷可憑，爰指定關係人林富山為會同開具遺產清
    冊之人。
四、依民事訴訟法第六百零八條第一項，裁定如主文。
中    華    民    國    99    年    7     月    23    日
                   家事法庭   法  官  唐敏寶
正本係照原本作成。
如不服本裁定關於選定監護人及指定會同開具財產清冊之人等部
分，應於送達後十日內向本院提出抗告狀，並繳納抗告費新臺幣
一千元；其餘關於宣告監護之部分，不得抗告。
中    華    民    國    99    年    7     月    23    日
                              書記官

司法院資訊處製作；財團法人民間司法改革基金會備份。
